臺灣高等法院臺南分院民事裁定　　　　　 100年度抗字第14號
抗　告　人　賴春桃
上列抗告人與相對人素味股份有限公司間因請求損害賠償事件，
抗告人對於中華民國100年12月13日臺灣嘉義地方法院所為裁定
（99年度重訴字第69號），提起抗告，本院裁定如下：
    主  文
抗告駁回。
抗告訴訟費用新台幣壹仟元由抗告人負擔。
    理  由
一、抗告意旨略以：(一)按受僱人在執行職務時間或處所之行為
    ，應視為受僱人因職務予以機會之行為（參最高法院42年台
    上字第1224號判例意旨）。被告CHUEJEEN SAKHON係相對人
    所僱用之外籍勞工，相對人竟違反住宿規定任容留CHUEJEEN
     SAKHON與被害人即伊女於98年12月26日起至28日中午11時
    止，長達3天均住於公司宿舍，毫不理會，並任由其等於住
    宿期間宿舍內發生爭吵，亦任由CHUEJEEN SAKHON於28日上
    午11時之上班時間至相對人工廠簡易工作檯拿取榔頭作為凶
    器，且相對人之其他員工均已聽聞知悉CHUEJEENSAKH ON於
    上班時間在宿舍內毆打伊女時，未出面阻止，則相對人未禁
    止CHUEJEEN SAKHON於上班時間溜班、取走公司作業器具於
    前，更未阻止CHUEJEEN SAKHON於公司提供之宿舍殺害伊女
    於後，相對人任令CHUE JEENSAKHON反鎖宿含房門前去工作
    ，以致當時在宿含內之伊女因頭皮挫傷嚴重，流血致出血休
    克併同中樞神經休克，於遭毆擊後l至2小時內休克死亡，相
    對人公司及宿舍形成無人管理之危險區域，以致CHUEJEEN
    SAKHON利用此機會殺害伊女，則CHUEJEEN SAKHON在執行職
    務時間及處所，利用相對人提供之工作器具，從事殺害伊女
    之行為，.相對人任令CHUEJEEN SAKHON駕駛其公司提供之堆
    高機將內裝被害人屍體之塑膠桶搬到公司後方草叢內棄置。
    基上判例意旨，應視為受僱人因職務予以機會之行為，亦屬
    於受僱人因執行職務之行為。(二)被告CHUEJEEN SAKHON殺
    害伊女致死，而相對人為其僱用人，對於該勞工CHUEJEEN
    SAKHON因執行職務，不法侵害他人之權利，依法自應連帶負
    損害賠償責任。是伊依民法第188第1項與第194條規定，請
    求相對人負侵權行為損害賠償責任，自屬有據；乃原裁定未
    予釐清上情，並詳予審酌CHUEJEEN SAKHON殺害伊女致死之
    時間、地點、手段、工具、方式等，是否得視為受僱人因職
    務予以機會之行為，而屬於受僱人因執行職務之行為，遽予
    認定CHUEJE EN SAKHON殺害伊女，顯非因其執行職務行為云
    云，實有違誤，並無足採。(三)另CHUEJEEN SAKHON既係相
    對人所僱用之外籍勞工，相對人對所僱用之外籍勞工，依外
    國人生活照顧服務計畫書，確實執行，此包含居住於其提供
    宿舍人員人身安全之保護，乃相對人竟任由CHUEJEENSAKHON
    以上述方式殺害伊女，自屬違反雇主聘僱外國人許可及管理
    辦法第19條、第19條之1規定，而前開法令係保護他人之法
    律，如違反該法，依民法第184條第2項規定，應推定其有過
    失，則相對人亦應依民法第184條規定，負損害賠償責任，
    即相對人為刑事案件中依民法第184條應負賠償責任之人，
    惟原裁定就伊此等主張並無論斷，遽予駁回請求，尚有缺漏
    率斷等語。
二、按因犯罪而受損害之人，於刑事訴訟程序得附帶提起民事訴
    訟，對於被告及依民法負賠償責任之人，請求回復其損害，
    刑事訴訟法第487條第1項定有明文。上開規定所定附帶民事
    訴訟之對象，除刑事被告外固兼及於依民法負賠償責任之人
    。然該條項所稱「依民法負賠償責任之人」係指該刑事案件
    中依民法規定應負賠償責任之人而言。且附帶民事訴訟之原
    告所主張之共同加害人，必以在刑事訴訟程序中經認定係共
    同侵權行為之人，始得謂為依民法負賠償責任之人。否則對
    之提起附帶民事訴訟，自難謂為合法（最高法院95年度台抗
    字第366號裁定意旨參照）。又附帶民事訴訟之原告提起之
    訴訟，如不合於上開法條所定要件者，縱於刑事庭依刑事訴
    訟法第504條第1項將附帶之民事訴訟移送於民事庭後，亦不
    得將關於民事訴訟之法規，溯及於附帶提起民事訴訟時，而
    予適用，仍應認其起訴為不合法，刑事法院如誤以裁定移送
    於民事庭，其訴之不合法，不因移送民事庭而受影響，受移
    送之民事庭應認原告之訴為不合法以裁定駁回之。
三、經查：
(一)僱用人對於受僱人因執行職務不法侵害他人之權利者，固應
    連帶附損害賠償，然若受僱人非因執行職務行為侵害他人，
    自難逕以其為僱用人而認其即為依民法應負賠償責任之人。
(二)本件抗告人主張相對人未盡督導同案被告CHUEJEEN SAKHON
    之責而應負賠償責任，惟CHUEJEEN SAKHON故意殺害被害人
    顯非因其執行職務行為，揆諸上開說明，自難認相對人為依
    民法應負賠償責任之人。次查，本件刑事訴訟程序並未以相
    對人或其法定代理人為刑事被告，復未於刑事訴訟程序認定
    其等有提供員工宿舍，及工作器具等，供被告殺人之用，而
    與被告為共同侵權行為人，縱認抗告人主張相對人有違反相
    關法令，應負賠償責任，乃屬另一問題，亦與CHUEJEEN SAKH
    ON並無共同侵權行為關係，且依抗告人主張亦非指其為共同
    侵權行為人，是以相對人顯非該刑事案件中依民法規定應負
    賠償責任之人，自不能於該刑事訴訟程序附帶提起民事訴訟
    。
四、綜上所述，抗告人對相對人提起刑事附帶民事訴訟，即不合
    法，原法院據此以裁定駁回其請求及假執行之聲請，經核於
    法並無不合。抗告意旨猶執前詞指摘原裁定不當，求予廢棄
    ，為無理由，應予駁回。
五、據上論結，本件抗告為無理由，應依民事訴訟法第495條之1
    第1項、第449條第1項、第95條、第78條，裁定如主文。
中    華    民    國    100   年   4     月    26     日
                  民事第一庭    審判長法  官  丁振昌
                                      法  官  林永茂
                                      法  官  高明發
上為正本係照原本作成。
本裁定除以適用法規顯有錯誤為理由外，不得再抗告。如提再抗
告，應於收受送達後十日內向本院提出再抗告狀（須附繕本），
並繳納再抗告費新台幣一千元。
提起再抗告應委任律師或具有律師資格之人之委任狀；委任有律
師資格者，另應附具律師資格證書及釋明委任人與受任人有民事
訴訟法第466條之1第1項但書或第2項所定關係之釋明文書影本。
中    華    民    國   100    年    4     月    26    日
                                      書記官  王全龍
【附註】
民事訴訟法第495條之1第2項準用同法第466條之1第1、2項規定
：
(1)對於第二審判決上訴，上訴人應委任律師為訴訟代理人。但上
  訴人或其法定代理人具有律師資格者，不在此限。
(2)上訴人之配偶、三親等內之血親、二親等內之姻親，或上訴人
  為法人、中央或地方機關時，其所屬專任人員具有律師資格並
  經法院認為適當者，亦得為第三審訴訟代理人。
民事訴訟法第466條之2：
  上訴人無資力委任訴訟代理人者，得依訴訟救助之規定，聲請
  第三審法院為之選任律師為其訴訟代理人。